【裁判字號】    98,訴,1940
【裁判日期】    990205
【裁判案由】    毒品危害防制條例
【裁判全文】
臺灣板橋地方法院刑事判決              98年度訴字第1940號
公  訴  人  臺灣板橋地方法院檢察署檢察官
被      告  甲○○
選任辯護人  許瑞榮律師
            趙元昊律師
上列被告因違反毒品危害防制條例案件，經檢察官提起公訴（98
年度偵字第11692 號），本院判決如下：
    主  文
甲○○販賣第三級毒品，處有期徒刑伍年貳月；扣案之第三級毒
品愷他命參包（合計驗餘淨重貳點參伍陸參公克，含內沾有微量
愷他命殘留而難以析離之包裝袋參只）、摻有愷他命之香菸貳支
（合計驗餘淨重壹點肆零肆肆公克）、門號0000000000號SIM 卡
壹枚及販賣第三級毒品所得新臺幣壹仟伍佰元，均沒收。
    事  實
一、甲○○明知愷他命（Ketamine，俗稱K 他命）係毒品危害防
    制條例第2 條第2 項第3 款所列之第三級毒品，不得販賣，
    竟基於意圖營利販賣第三級毒品愷他命之犯意，於民國98年
    4月17日下午1時許，先以其使用之0000000000號行動電話與
    乙○○所使用之0000000000號行動電話聯繫販賣第三級毒品
    愷他命事宜後，旋於同日下午2 時許，在臺北縣新莊市○○
    街81巷口，以新臺幣（下同）1,500 元之代價，販賣愷他命
    1 包（驗餘淨重1.0598公克）及摻有愷他命之香菸1 支（驗
    餘淨重0.6685公克）予乙○○，並當場收受乙○○所交付之
    1,500 元。嗣於同日下午2 時20分許，為警在上址查獲，並
    自甲○○身上扣得上開乙○○所交付之1,500 元、愷他命2
    包（合計驗餘淨重1.2965公克）、摻有愷他命之香菸1 支（
    驗餘淨重0.7359公克）；另自乙○○身上扣得上開甲○○所
    交付之愷他命1 包（驗餘淨重1.0598公克）、摻有愷他命之
    香菸1 支（驗餘淨重0.6685公克），始查悉上情。
二、案經臺北縣政府警察局新莊分局報告臺灣板橋地方法院檢察
    署檢察官偵查起訴。
    理  由
壹、證據能力方面
一、被告在98年4 月17日警詢、98年4 月18日偵查中自白之證據
    能力：
    被告辯稱：伊在警察局所製作的筆錄，是伊隨便問1 個員警
    ，他教伊要這樣講云云；被告之辯護人於本院準備程序中為
    被告辯護稱：被告所製作之警詢筆錄係遭受員警恫嚇、辱罵
    及以詐術方式所為之結果，並非出於自由意志，故無證據能
    力云云。按被告之自白，非出於強暴、脅迫、利誘、詐欺、
    疲勞訊問、違法羈押或其他不正之方法，且與事實相符者，
    得為證據，刑事訴訟法第156 條第1 項固定有明文規定。然
    查：證人即逮捕被告並製作被告警詢筆錄之員警范良騏於本
    院審理時具結證稱：被告在警局製作的筆錄是出於被告自由
    陳述，內容都是被告自己說的，伊沒有誘導被告，伊只有跟
    被告說要據實陳述，製作筆錄時，被告的媽媽也在場，我們
    派出所其他同仁並沒有對被告不法取供，我們有全程錄音等
    語（見本院卷第126 、127 頁），是被告所辯已屬可疑，況
    依現階段刑事訴訟法規定警察代表國家偵查犯罪，依法其有
    詢問被告之權，原則上均能遵守法律規定，不致違法取供，
    且被告於案發當時已年滿21歲，且精神狀況正常，為國中畢
    業（見警詢筆錄教育程度記載），應屬具有相當智識經驗之
    成年人，而販賣第三級毒品係嚴重之犯罪行為，其刑責甚重
    ，此為一般人所週知之事實，被告當時既為智識健全之正常
    成年人，且其對自承販賣第三級毒品犯行之後果，理應知之
    甚明，倘被告確屬無辜清白，理當於警、偵訊時極力否認辯
    駁，以免無端遭受重刑追訴，始合常理，乃其竟謂僅係想求
    暫時獲得交保，陷己入罪，故意承認不實之販賣第三級毒品
    犯行云云，顯與情理有重大悖謬，亦殊難想像，是被告及其
    辯護人抗辯其在警詢或偵查中所為之陳述不具自白任意性一
    節，除空泛為上開辯解，無法提供具體資料以供調查審酌外
    ，依據上揭判斷結果，實難信為實在，足見被告於警詢、偵
    查中之自白，應非出於強暴、脅迫、利誘、詐欺、疲勞訊問
    、違法羈押或其他不正之方法，且其所述有下列所述之其他
    證據補強，並核與事實相符，得採為證據。
二、證人乙○○在警詢中之證述：
    按被告以外之人於審判外之言詞或書面陳述，除法律有規定
    者外，不得作為證據；被告以外之人於檢察事務官、司法警
    察官或司法警察調查中所為之陳述，與審判中不符時，其先
    前之陳述具有較可信之特別情況，且為證明犯罪事實存否所
    必要者，得為證據，刑事訴訟法第159 條第1 項、第159 條
    之2 分別定有明文。證人乙○○於警詢時之陳述，經核與其
    後在本院審判中之證述情節有異，而證人乙○○於警詢之陳
    述既係在第一時間為警拘提到案後即製作筆錄，且於警詢時
    並無來自他人之壓力而出於虛偽不實之供證或事後串謀而故
    為迴護被告之機會，復參以證人乙○○與被告係朋友關係，
    彼此間無任何仇怨嫌隙，是證人乙○○於警詢時，實無設詞
    誣陷被告之動機存在，依經驗法則，較諸事後翻異其案發之
    初所為之陳述為可信，足認證人乙○○於警詢時之陳述，客
    觀上具有較可信之特別情況，亦為證明被告本案犯罪事實存
    否所必要，故依首揭規定，證人乙○○於警詢時之陳述，亦
    有證據能力。
三、搜索、扣押部分
  (一)按搜索，經受搜索人出於自願性同意者，得不使用搜索票，
    但執行人員應出示證件，並將其同意之意旨記載於筆錄，刑
    事訴訟法第131條之1規定甚明。
  (二)查本案員警前往被告位於臺北縣新莊市○○街64號1樓住處
    搜索時，雖未向法院聲請搜索票，惟其執行係得被告之同意
    後為之，並經執行員警記載事由於警詢筆錄，此據證人即執
    行搜索之員警詹林典蔚、范良騏於本院審理時結證在卷（見
    本院卷第124 至128 頁），復有上開警詢筆錄可參，是本案
    係得被告之同意後搜索，依上開規定，本案於被告上開住處
    搜索扣押所得之毒品，並非違法取得之證物，有證據能力。
    至被告及其辯護人雖辯稱：被告沒有同意員警至其上開住處
    搜索，自願受搜索同意書不是在現場簽的，而是在警局簽的
    ，員警違法搜索，扣案物無證據能力云云，惟本案員警執行
    搜索，既合於上開法定程序，則被告究係於現場或警局簽署
    自願受搜索同意書，均不影響本案搜索之合法性，是被告及
    其辯護人所辯稱上情，均不足採。
四、本件認定事實所引用之卷內其他卷證資料（包含人證與文書
    證據、物證等證據），並無證據證明係公務員違背法定程序
    所取得，且檢察官、被告及其辯護人於本院準備程序及審判
    期日時均表示無意見而不予爭執，且迄至言詞辯論終結前亦
    未再聲明異議，依刑事訴訟法第159 條之5 第1 項之規定，
    本件認定事實所引用之其他證據，均有證據能力。
貳、實體方面
一、訊據被告甲○○矢口否認有何販賣第三級毒品愷他命之犯行
    ，辯稱：伊和乙○○約在臺北縣新莊市○○街81巷口見面，
    是要向乙○○收取職棒簽賭的錢1,500 元，因為乙○○經常
    跟伊簽賭，所以伊拿1 包愷他命及1 支摻有愷他命的香菸請
    他吸食，他交給伊的1,500 元並非販賣毒品所得云云；辯護
    人辯護意旨則以：被告確實有於上開時、地向證人乙○○收
    取1, 500元，但該筆款項是簽賭職棒的錢，並非販賣毒品的
    價金，再者，證人乙○○就交付1,500 元予被告之原因，前
    後不一，尚難以證人乙○○之證詞遽認被告有販賣毒品之犯
    行云云，資為辯護。
二、經查：
  (一)被告在上開時、地，以1,500 元之代價，販賣愷他命1 包及
    摻有愷他命之香菸1 支予乙○○，並當場收受乙○○所交付
    之1,500 元之事實，業據證人乙○○於警詢中證稱：伊在98
    年4 月17日，以伊所使用之0000000000號行動電話與被告（
    即綽號「小熊」之成年男子）所使用之電話聯絡購買毒品愷
    他命後，於同日下午2 時許，在臺北縣新莊市○○街81巷口
    ，以1,500 元之價格，向被告購買愷他命1 包及摻有愷他命
    之香菸1 支等語綦詳（見98年度偵字第11692 號卷第17至20
    頁），並於警局當場指認被告確為綽號「小熊」之成年男子
    無訛，且證人乙○○於97年4 月17日為警查獲時採集之尿液
    ，經檢驗結果確呈愷他命陽性反應，有臺北縣政府警察局查
    獲毒品案件尿液檢體監管紀錄表、臺灣檢驗科技股份有限公
    司98年5 月7 日報告編號UL/2009/41014 號濫用藥物檢驗報
    告各1 紙附卷可查（見98年度偵字第11692 號卷第75、76頁
    ），足見證人乙○○於該次被查獲前確有施用愷他命之行為
    ，有購買愷他命之需要；又參以證人乙○○與被告素無怨隙
    ，是證人乙○○指證被告販賣愷他命之行為，自無虛構誣陷
    被告之理，則其上開證述內容，自可採信。此外，復有當場
    自證人乙○○身上查獲被告所交付之愷他命1 包、摻有愷他
    命之香菸1 支，自被告身上查獲愷他命2 包、摻有愷他命之
    香菸1 支及證人乙○○所交付之1,500 元扣案可佐，且扣案
    之上開愷他命共3 包（合計驗餘淨重2.3563公克）、摻有愷
    他命之香菸共2 支（合計驗餘淨重1.4044公克），經送往交
    通部民用航空局航空醫務中心鑑定，均檢出第三級毒品愷他
    命成分，此有該中心97年12月17日航藥鑑字第097624 8號鑑
    定書1 紙在卷可參（見98年度偵字第11692 號卷第77、78頁
    ），足認被告確有於上開時、地，以1,500 元之代價，販賣
    愷他命1 包及摻有愷他命之香菸1 支予證人乙○○，至為明
    灼。
  (二)證人乙○○於偵查中雖具結證稱：當天伊約被告出來是要向
    被告拿愷他命，伊忘記伊有沒有跟被告說伊要幾個，也沒有
    說到錢，當時伊心裡想用被告的進價跟被告買，伊有拿1,50
    0 元給被告，這1,500 元是伊要還給被告的，有些是之前欠
    的，有些是之前拿藥欠的云云（見見98年度偵字第11692 號
    卷第85、86頁），於本院審理中經辯護人詰問時改口證稱：
    伊在製作警詢筆錄時並沒有說伊有向被告購買愷他命1,500
    元、被告額外送1 支摻有愷他命的香菸給伊吸食，因為伊欠
    被告很多錢，伊無法確認伊拿1,500 元給被告是算還錢還是
    算買毒品的錢，伊認為這次1,500 元的錢是算在欠被告的錢
    裡面，等伊有錢再慢慢還給被告云云（見本院卷第110 至11
    2 頁），核諸證人乙○○於偵查及本院審理中證述之內容，
    除見與其於警詢時證述之情節不符，情節漸趨輕微，亦見其
    有逐步改口求為被告脫罪之情，益見乙○○於偵查、本院審
    理時所述，顯係事後迴護被告之詞，委無足採。
  (三)被告雖一再辯稱：證人乙○○所交付之1,500 元並非販賣毒
    品所得，伊給乙○○的愷他命是伊吃剩的，是伊要請他吃的
    云云，惟查，被告於警詢時供稱：當天伊以1,000 元轉售1.
    1 公克的愷他命給乙○○，另外，他拿500 元還伊云云（見
    98年度偵字第11692 號卷第10、11、12頁），於98年4 月18
    日內勤檢察官偵訊時供稱：警察在乙○○身上所查扣的愷他
    命1 包、摻有愷他命的香菸1 支，是伊打算轉售給乙○○的
    ，伊還沒有跟他收錢，而員警在伊身上扣到1,500 元，其中
    1,000 元是伊之前借乙○○，他還伊的，另外500 元是伊自
    己的錢云云（見98年度偵字第11692 號卷第60、61頁），於
    98年5 月12日偵查中供稱：伊只有請乙○○施用愷他命，1,
    500 元是乙○○簽賭職棒的錢云云（見98年度偵字第11692
    號卷第85、86頁），於本院準備程序及審理時則供稱：因為
    乙○○常常跟伊簽賭職棒，所以伊拿1 包愷他命及1 支摻有
    愷他命的香菸請他吸食，伊身上的1,500 元是之前乙○○簽
    賭職棒欠伊的錢云云（見本院卷第8 頁反面、40頁反面、11
    4 頁反面），綜觀被告在警詢、偵訊及本院審理中之陳述，
    先後辯解不一其詞，且就該1,500 元究係證人乙○○之欠款
    ，抑或其中1,000 元是轉售愷他命之所得，抑或其中1, 000
    元係證人乙○○之欠款，其供述前後扞格，有違常情，足見
    被告上開所辯，自屬卸責之詞，顯不足採。
  (四)本案雖因被告否認有販賣第三級毒品愷他命之犯行，致無法
    查知其販賣愷他命之價差利得，惟販賣毒品係政府嚴予查緝
    之違法行為，且一般民眾亦普遍認知愷他命毒品之非法交易
    ，政府一向查禁森嚴並重罰不予寬貸，衡諸常情，倘非有利
    可圖，被告絕無平白甘冒被嚴查重罰高度風險之可能。且愷
    他命並無恆定之購買價格，每次買賣之價量，可能隨供需雙
    方之資力、關係之深淺、需求之數量、貨源之多寡、販賣者
    對於資金需求之殷切與否、對行情之認知，以及政府查緝之
    態度等因素機動調整，並非一成不變，因之販賣之利得，除
    經行為人坦承犯行，或帳冊所載價量均臻明確外，委難查得
    實情。職是之故，縱未確切查得販賣賺取之實際差價，但除
    別有事證，足認係按同一價格轉讓，確未牟利外，尚難執此
    認非法販賣之事證有所不足，致知過坦承者難辭重典，飾詞
    否認者反得逞僥倖，而失情理之平；且愷他命價格昂貴，取
    得不易，凡為販賣之不法行為者，苟無利可圖，應無甘冒被
    查緝法辦重刑之危險，平白無端義務為該買賣之工作，是其
    販入之價格必較售出之價格低廉，而有從中賺取買賣差價牟
    利之意圖及事實，應屬符合論理法則及社會通常經驗之合理
    認定。被告販賣第三級毒品愷他命予乙○○，有從中賺取差
    價牟利之營利意圖，至屬灼然。
  (五)綜上所述，被告及其辯護人上開所辯，顯係事後圖卸刑責之
    詞，不足採信。本件被告販賣第三級毒品愷他命之犯行，事
    證明確，洵堪認定。
三、按行為後法律有變更者，適用行為時之法律。但行為後之法
    律有利於行為人者，適用最有利於行為人之法律。刑法第2
    條第1 項定有明文。經查，被告行為後，毒品危害防制條例
    部分條文業已修正，並經總統於98年5 月20日公布，惟本次
    修正條文，涉及多項授權法規修正或訂定，須有一定施行日
    期，以完備相關法令修訂及行政作業程序，其主管機關法務
    部立法原意亦認為本次修正條文應回歸同條例第36條規定，
    自公布後6 個月施行（臺灣高等法院暨所屬法院因應新修正
    毒品危害防制條例施行法律問題研討會結論參照），即於98
    年11月20日起施行，是本案就下列部分有新舊法比較之問題
    ，合先敘明。而修正前毒品危害防制條例第4 條第3 項原規
    定：「製造、運輸、販賣第3 級毒品者，處5 年以上有期徒
    刑，得併科新臺幣5 百萬元以下罰金。」；修正後之條文則
    規定：「製造、運輸、販賣第3 級毒品者，處5 年以上有期
    徒刑，得併科新臺幣7 百萬元以下罰金。」，其罰金上限由
    500 萬提高為700 萬，比較修正前後之規定，應以修正前之
    規定較有利於被告，故依據刑法第2 條第1 項前段，本件應
    適用修正前毒品危害防制條例第4 條第3 項規定論處。
四、按愷他命屬毒品危害防制條例第2 條第2 項第3 款所列之第
    三級毒品，是核被告所為，係犯修正前毒品危害防制條例第
    4 條第3 項販賣第三級毒品罪。爰審酌被告被告正值青盛之
    年，身體健全，不思循正當途徑獲致財物，明知第三級毒品
    戕害人體身心健康甚鉅，卻為圖非法獲利，而販賣第三級毒
    品，助長毒品泛濫，戕害他人身心健康，危害社會治安非輕
    ，且於犯罪後猶不知悔悟，一再飾詞狡辯，欲圖卸責，本不
    宜寬貸，惟念其販賣對象僅為1 人，販賣毒品之次數僅1 次
    ，數量微少，危害層面尚非廣泛，兼衡其素行、犯罪之動機
    、目的、手段、所得利益等一切情狀，認檢察官求處有期徒
    刑7 月6 月，尚嫌過重，爰量處如主文所示之刑，以資懲儆
    。
五、末按依毒品危害防制條例第18條第1 項前段之規定，應予沒
    收銷燬之毒品，以經查獲之第一、二級毒品為限；又毒品依
    其成癮性、濫用性及對社會危害性，共分為四級，上開條例
    並就製造、運輸、販賣、意圖販賣而持有、以非法方法使人
    施用、引誘他人施用及轉讓不同品項之毒品等行為，分別定
    其處罰，至施用或持有第三、四級毒品，因其可罰性較低，
    故未設處罰之規定，僅就施用及持有第一、二級毒品科以刑
    罰，然鑑於第三、四級毒品均係管制藥品，特於同條例第11
    條之1 明定無正當理由，不得擅自持有；第18條第1 項後段
    復規定查獲之第三、四級毒品，無正當理由而擅自持有者，
    沒入銷燬之。從而，依同條例第18條第1 項後段應沒入銷燬
    之毒品，專指查獲施用或持有之第三、四級毒品而言；倘係
    查獲製造、運輸、販賣、意圖販賣而持有、以非法方法使人
    施用、引誘他人施用或轉讓第三、四級毒品，既屬同條例相
    關法條明文規定處罰之犯罪行為，即非該條項應依行政程序
    沒入銷燬之範圍。又同條例第19條第1 項所定「供犯罪所用
    或因犯罪所得之物」，係指犯第4 條至第9 條、第12條、第
    13條或第14條第1 項、第2 項之罪所用或所得之物，不包括
    毒品本身在內，是尚不得援用此項規定為第三、四級毒品之
    沒收依據。再同條例對於查獲之製造、運輸、販賣、意圖販
    賣而持有、以非法方法使人施用、引誘他人施用及轉讓第三
    、四級毒品之沒收，並無特別規定，如其行為已構成犯罪，
    則該毒品即屬不受法律保護之違禁物，應回歸刑法之適用，
    依刑法第38條第1 項第1 款之規定沒收之，始為適法（最高
    法院96年度臺上字第89號判決意旨參照）；本件扣案之愷他
    命共3 包（合計驗餘淨重2.3563公克，含包裝袋3 只，係直
    接包覆毒品，內沾有微量之愷他命殘留而難以析離）、摻有
    愷他命之香菸共2 支（合計驗餘淨重1.4044公克），係查獲
    之第三級毒品，揆諸前揭說明，該等毒品既屬構成犯罪行為
    標的之違禁物，均併依刑法第38條第1 項第1 款規定，宣告
    沒收；另自被告身上查扣之販賣愷他命所得1,500 元，乃其
    因本件犯罪所得之財物；又扣案之門號0000000000號SIM 卡
    1 枚，為被告所有供聯絡本件販賣毒品事宜所用之物，業據
    被告陳明在卷（同見98年度偵字第11692 號卷第10、11頁）
    ，自應依毒品危害防制條例第19條第1 項前段規定宣告沒收
    。而搭配上開門號使用之行動電話1 支，雖係被告使用供其
    聯絡本件販賣毒品事宜所用之物，然並未扣案，卷內亦無證
    據足以認定該行動電話屬被告所有，爰不併予宣告沒收。至
    員警於查獲本案時，固一併至被告位於臺北縣新莊市○○街
    64號1 樓住處執行搜索，並扣得愷他命殘渣袋1 只、分裝杓
    1 支、空分裝袋560 個、磅秤1 臺、帳冊1 本等物，惟公訴
    人並未舉證證明該等物品與被告本件販賣第三級毒品愷他命
    犯行有何關連，故均不予宣告沒收，附此敘明。
據上論斷，應依刑事訴訟法第299 條第1 項前段，修正前毒品危
害防制條例第4 條第3 項、毒品危害防制條例第19條第1 項，刑
法第11條前段、第2 條第1 項前段、第38條第1 項第1 款，判決
如主文。
本案經檢察官張慶林到庭執行職務。
中    華    民    國    99    年     2    月     5    日
                  刑事第十二庭  審判長法  官  李君豪
                                      法  官  何燕蓉
                                      法  官  錢衍蓁
上列正本證明與原本無異。
如不服本判決，應於判決送達後10日內敘明上訴理由，向本院提
出上訴狀 (應附繕本) ，上訴於臺灣高等法院。其未敘述上訴理
由者，應於上訴期間屆滿後20日內向本院補提理由書「切勿逕送
上級法院」。
                                      書記官  劉靜慧
中    華    民    國    99    年    2     月    8     日
附錄本案論罪科刑法條全文：
修正前毒品危害防制條例第4條第3項
製造、運輸、販賣第三級毒品者，處5 年以上有期徒刑，得併科
新臺幣5 百萬元以下罰金。
毒品危害防制條例第11條第2項
持有第二級毒品者，處2 年以下有期徒刑、拘役或新臺幣3 萬元
以下罰金。

司法院資訊處製作；財團法人民間司法改革基金會備份。
